【裁判字號】    92,上重訴,61
【裁判日期】    921218
【裁判案由】    毒品危害防制條例
【裁判全文】
臺灣高等法院刑事判決                            九十二年度上重訴字第六一號
    上  訴  人
    即  被  告  甲○○
    選任辯護人  張振興律師
                林政憲律師
                黃金洙律師
右上訴人因毒品危害防制條例案件，不服臺灣桃園地方法院九十二年度重訴字第四四
號，中華民國九十二年九月二日第一審判決（起訴案號：臺灣桃園地方法院檢察署九
十二年度偵字第九九四七號）提起上訴，本院判決如左：
    主  文
原判決撤銷。
甲○○共同運輸第一級毒品，處有期徒刑拾參年，褫奪公權玖年。
海洛因陸包（淨重共壹仟零參拾伍點柒公克，純度百分之七十九點二八，純質淨重捌
佰貳拾壹點壹公克）沒收銷燬；海洛因外包裝共重壹佰貳拾柒點貳捌公克及束腹壹條
均沒收。
    事  實
一、甲○○明知海洛因係屬管制進出口物品之第一級毒品，竟與綽號「毛狗」之丙○○（未經起訴）共同基於走私運輸海洛因入境回台之犯意聯絡，約定由丙○○在
    泰國接應及準備海洛因，甲○○則負責運輸毒品入境，事成之後，由丙○○支付
    新台幣（下同）二十萬元與甲○○為報酬，其中十萬元用以抵償甲○○以前欠丙○○之賭債，另十萬元再由丙○○付與甲○○，甲○○往返泰國之交通、食宿費
    用，則由丙○○負擔。甲○○本於與丙○○之謀議，遂於民國九十二年六月二日
    ，自桃園縣大園鄉「中正國際機場」搭乘飛機飛抵泰國，由丙○○接應並安排住
    宿。二人遂基於共同運輸毒品海因入國內之犯意於九十二年六月六日晚間，由「
    毛狗」丙○○攜帶束腹一條及海洛因六包（共重一千一百六十二點九八公克，其
    中含海洛因淨重一千零三十五點七公克及包裝重一百二十七點二八公克。起訴書
    記載為共重一千一百六十八公克，應予更正），至甲○○住宿之飯店，並於翌日
    協助甲○○在所穿束腹前後暗袋各夾藏海洛因一包，二包分置於左、右大腿內側
    ，其餘二包分置於甲○○兩腳小腿後側，均以膠帶綑綁固定，欲攜帶入國內。甲○○則於九十二年六月七日下午，搭乘中華航空公司ＣＩ｜六九六次班機，於當
    日（七日）下午十一時許，入境中正國際機場，而將管制進口之第一級毒品海洛
    因運輸入境，旋為財政部台北關稅局人員察覺有異，當場查獲，並扣得甲○○運
    輸入境之上述海洛因、海洛因外包裝（含藥用膠帶）及丙○○所有之上述束腹一
    條。
二、案經法務部調查局桃園縣調查站（以下稱桃園調查站）移送臺灣桃園地方法院檢
    察官偵查起訴。
    理  由
一、訊據被告甲○○對於右揭往返泰國之時、地，且於九十二年六月七日自泰國搭機
    返台，當場被查獲前開扣押物品等情，坦白承認，惟矢口否認有何犯行，辯稱：
    「毛狗」在泰國向被告說是珍貴之珍珠粉，並說如被查到只是補稅而己，當時被
    告覺得有異，問「毛狗」可否不要帶，「毛狗」即變得很兇，問被告要不要還其
    舊欠之賭債十萬元，又說要打電話回台灣，復向被告說如果他在被告家人所經營
    之麵包店放什麼東西，被告家就完蛋，並恐嚇稱房間只有你和我，如果把你怎樣
    ，並拍照，你就完了等語，在泰國期間，「毛狗」亦不准被告與別人聯絡，被告
    受到恐嚇、脅迫，無法抗拒，始攜帶「毛狗」交付之物品入境，當時被告心想如
    果是毒品的話，應不可能直接放在身上，而很容易就被查到，被告真的不曉得那
    些是毒品，被告何必為十萬元而找死路，只是不希望媽媽擔心，所以被告才自己
    解決等語。
二、經查：
（一）被告前曾欠綽號「毛狗」之丙○○賭債十萬元，毛狗遂邀得被告同意自泰國夾
      帶物品入境，約定事成之後，由「毛狗」支付被告二十萬元，除抵償賭債十萬
      元外，由「毛狗」再給被告十萬元，被告往返泰國之交通及食宿費用則由「毛
      狗」負擔等情，迭經被告在桃園調查站詢問、檢察官訊問及原審調查、審判時
      供述綦詳（見偵卷第四頁、第十九頁正面、第三十八至四十頁、第四十九頁反
      面及第五十頁正面、原審九十二年八月七日及九十二年八月二十一日筆錄），
      嗣被告確實於九十二年六月七日自泰國夾帶物品入境被查獲之事實，亦有財政
      部台北關稅局搜索扣押筆錄可按（見偵查卷第十一頁），故被告之上開供述，
      可認係真實。
（二）被告於九十二年六月七日下午，自泰國曼谷搭乘中華航空公司ＣＩ－六九六次
      班機入境返台，經海關人員當場查獲海洛因六包，其中二包分置於被告所穿束
      腹前後側暗袋內，兩包置於左右大腿內側，以藥用膠布固著，另二包以同樣方
      式綑綁於左右小腿後側，此亦據被告在財政部台北關稅局人員詢問時陳述甚詳
      （見偵查卷第十二頁反面），並有該局搜索扣押筆錄一份附於偵卷第十一頁，
      載明當場扣得束腹一條及「疑似海洛因」，其毛重為一千一百六十八公克，該
      毛重係含包裝用之藥用膠帶在內等意旨可按，足信被告在財政部台北關稅局人
      員詢問時之陳述，與事實相符。至被告於原審審判中辯稱：除上述以束腹夾藏
      之二包外，其餘四包均係綑綁在左右兩腳大、小腿之「後側」一節（見原審九
      十二年八月七日筆錄第七頁及九十二年八月二十一日筆錄第六頁），與其在財
      政部台北關稅局人員詢問時所述綑綁部位稍有不同，因被告在財政部台北關稅
      局人員詢問時，係甫被當場查獲未久，對其綑綁部位之記憶，顯較清晰可信，
      自應以其在財政部台北關稅局人員詢問時之陳述符合事實。
（三）前開扣押之六包物品，經法務部調查局鑑定後，證實均含第一級第六項毒品海
      洛因成分，合計淨重一千零三十五點七公克（包裝重一百二十七點二八公克）
      ，純度百分之七十九點二八，純質淨重八百二十一點一公克，有該局鑑定通知
      書可按（見偵卷第三十四頁）。依上述鑑定書所載，扣押之毒品六包之淨重及
      包裝，合計為一千一百六十二點九八公克，經核與上開財政部台北關稅局搜索
      扣押筆錄所載之一千一百六十八公克不同，但因法務部調查局係在鑑定程序中
      鑑析其重量，精密度顯然較高，自應以法務部調查局鑑析之重量為準，起訴書
      依照該搜索扣押筆錄，記載為「毛重共一千一百六十八公克」部分，應予更正
      。
（四）被告雖辯稱伊不知帶回之物品係毒品，「毛狗」向被告騙稱係珍貴珍珠粉，且
      曾恐嚇、脅迫被告，在泰國期間亦不准被告與別人聯絡等語。惟查：
    1.按珍珠粉並非違禁物，殊無以前述方式夾藏入境之必要，此為一般人均可通曉
      之事理。被告曾在美國讀書，並曾在美國之賭場擔任發牌員，出入國境多次，
      又曾擔任統元旅行社旅行團之領隊，此據被告供述詳明（參見偵卷第三頁、原
      審九十二年八月二十一日筆錄第二頁至第四頁、第十頁），足證被告係屬見多
      識廣之人，對於自己以上述方式夾藏運輸入境之扣押物品，殊無誤認或誤信係
      珍珠粉或為逃避稅金而走私之理，再參以被告於甫被查獲受詢問時，不僅從未
      敘及「珍珠粉」一詞，更於桃園縣調查站詢問中陳稱：「渠（指毛狗）告訴我
      是否願意幫他從泰國帶東西回台灣，帶東西一趟的代價是二十萬元，我想東西
      應該指的就是毒品」等語（見偵查卷第四頁正面、第十二頁至第十三頁）。益
      見被告在運輸毒品之初，對所運輸者係毒品一節，已有明確之認識，要無疑義
      。
    2.關於被告及辯護人所辯稱被告係受「毛狗」之恐嚇、脅迫而夾帶入關，且在泰
      國期間，「毛狗」亦不准被告與外人聯絡一節，不僅無任何可資證明之事證，
      且查被告既自由搭機到泰國，又自己由泰國搭乘飛機返回國境，其間不論是在
      候機、搭機乃至下機出關前，本不乏要求警方或航空公司人員協助之機會，但
      被告不但從無此一舉措，反利用束腹及膠帶將毒品藏置在自己身上，將之運輸
      入境，於甫入境被搜身檢查前，更向財政部關稅局人員陳明：「沒有（夾帶任
      何物品）」等語，有財政部台北關稅局筆錄可憑（見偵卷第十二頁反面第四行
      至第五行），被告係自願本於與「毛狗」之謀議，夾藏毒品海洛因入境，至為
      明瞭，其所稱受「毛狗」恐嚇、脅迫、限制對外聯絡各語，均與事實不符。
    3.又查被告於法務部調查局桃園縣調查站詢問時即供稱：我於美國加州認識綽號
      『毛狗』之男子，我回台灣後，於九一年大約六、七月份『毛狗』也回台灣並
      打電話向我借錢，而後『毛狗』又陸續與我見了數次面，於今年大約二、三月
      左右，『毛狗』再次與我見面時表示渠現在很有錢，賺錢很容易，只要去泰國
      一趟就可以賺錢來誘惑我。由於『毛狗』得知我在美國負債累累，急需用金錢
      來還債，因此告訴我是否願意幫他從泰國帶東西回台灣，帶東西一趟的代價是
      新台幣二十萬元整，我想東西指的就是毒品，我因需款恐急，考慮再三之後還
      是答應『毛狗』的請求，五月二十八日毛狗打電話給我要我於六月三日穿著寬
      鬆服飾自行搭機前往泰國，所有費用均由『毛狗』支付，並約定到達泰國後住
      進The Grand 飯店七一八號房間，渠會在飯店與我會合，在泰國期間『毛狗』
      曾帶我到清邁以及附近觀光地區觀光，大部份時間都呆在飯店房間內，直到六
      月六日晚間，『毛狗』將毒品海洛因帶到我房間交給我，六月七日早上『毛狗
      』指導我將毒品綁於雙腿及腹部由我自行綑綁，毛狗並提供用來綑綁毒品的繃
      帶及束腹，並由『毛狗』作最後的檢查無誤後，於九十二年六月七日自泰國曼
      谷搭乘中華航空CI六九六班機入境台灣桃園中正機場時，被台北關稅局海關關
      員查獲」、「你夾帶海洛因毒品入境欲交予何人？如何聯絡？）『毛狗』告訴
      我夾帶海洛因毒品如成功入境，自然會另有他人與我聯絡、並交付二十萬元費
      用，至於『毛狗』要我交予何人，我不清楚」等語（見（九二年度偵字第九九
      四七號偵查卷第四頁、第五頁）。依被告上開供述，『毛狗』確已將毒品海洛
      因交於被告無訛，而被告在主觀上亦認識所欲帶回國內之物品係第一級毒品海
      洛因。被告嗣雖辯稱「毛狗」稱伊所攜帶之物品係珍珠粉，亦並不知係毒品海
      洛因云云。然以上述被告攜帶物品入境後之交貨方式，若係單純珍珠粉，何以
      連欲交貨之對象均不清楚？還需該受貨者電話聯絡始能交貨？顯見所欲交付之
      物品並不單純，以被當曾在賭場及旅遊業服務應無不知之理，被告應知悉「毛
      狗」所交付者係毒品，被告既認識「毛狗」所交付者係毒品，而予運輸入境，
      其運輸入境者又係第一級毒品海洛因，足證運輸第一級毒品海洛因入境，本即
      在被告與「毛狗」共同犯意之中，辯護意旨所稱：被告自始無運輸毒品之犯意
      ，且毒品分為多級，被告根本無第一級毒品之認識，本件犯行，係因誤認所攜
      帶者為珍珠粉所致等語，即非可採。又刑法第十六條所謂不知法律，係指對於
      刑罰法律有所不知，且其行為不含惡性者而言，最高法院著有三十六年特覆字
      第一六七八號判例可資參照，因毒品係文明社會必須去除之弊害，故文明國家
      無不嚴格查緝運輸毒品案件，而運輸毒品，亦屬具有高度惡性之犯罪，被告認
      識所運輸者為毒品而予運輸入境，係知法犯法，自無刑法第十六條所定之不知
      法律之情事，辯護意旨援引該條規定請求據以減輕其刑（參見原審卷內九十二
      年八月二十一日刑事答辯狀第二頁至第四頁、本院卷內九十二年十二月一日刑
      事辯論狀），亦不可取。至被告之尿液經檢驗後無毒品反應，有法務部調查局
      檢驗通知書在卷可憑（見偵卷第四十六頁），但此僅能證明被告並未施用毒品
      ，與被告是否涉有
      本件運輸毒品犯行並無任何關聯，尤不足據以否定被告對所運輸者係毒品之認
      識，自不能採為有利於被告之資料。
    4.按綽號「毛狗」之丙○○與被告謀議犯本件之罪，繼在泰國接應被告，又準備
      毒品及運輸毒品用之束腹、膠帶等物與被告，被告則分擔夾藏運輸毒品入境部
      分，均如前述，足證被告與「毛狗」有犯意之聯絡及行為之分擔，此外，並有
      扣押之束腹一條可資佐證，被告所辯自無可取，本件罪證明確，犯行堪以認定
      。
三、按海洛因係毒品危害防制條例第二條第二項第一款規定之第一級毒品，且係行政
    院依懲治走私條例第二條第四項公告之「管制物品及其數額」甲項第四款所列之
    管制進出口物品。被告自泰國私運管制進口之第一級毒品海洛因入台，係犯毒品
    危害防制條例第四條第一項之運輸第一級毒品罪及懲治走私條例第二條第一項之
    私運管制物品進口罪，其一行為同時觸犯上述二罪名，為想像競合犯，應從一重
    之運輸第一級毒品罪處斷，被告持有第一級毒品海洛因之低度行為，為運輸之高
    度行為所吸收，不另論罪。被告與成年人綽號「毛狗」之丙○○之間有犯意之聯
    絡及行為之分擔，為共同正犯。查被告於偵查及原審審理時雖未供明綽號「毛狗
    」其人之真實姓名，惟其於本院審理時已供明綽號「毛狗」之人即係丙○○，並
    指認丙○○之口卡照片無訛，參諸被告於法務部調查局桃園縣調查站詢問時即供
    稱：「（你是否知道『毛狗』之姓名？聯絡電話為何？）我不知道『毛狗』之姓
    名，渠台北聯絡電話為：00-00000000，在泰國的聯絡電話為：0000000000000」
    等語（九二年度偵字第九九四七號偵查卷第六頁）。於偵查時亦供稱：「（毛狗
    是台灣人？）是約四十至五十歲我不知姓名年籍，我們是在美國認識的，印象中
    好像姓『程』或『姚』我記得他發信前面的數字為九三八八八，後面不知，是台
    灣的
    九三八八八之後的數字」等語（九十二年度偵字第九九四七號偵查卷第十九頁）
    。被告於法務部調查局桃園縣調查站詢問時雖未說出綽號「毛狗」之真正姓名，
    惟其在桃園調查站詢問時即已提供該綽號「毛狗」者之聯絡電話為「台北市00
    －00000000」，經桃園調查站進一步查明該台北市電話之「申登人」雖
    為乙○○，然本院調查時經傳訊證人乙○○到庭證稱：「（你是否認識丙○○？
    ）認識。（你都如何稱呼丙○○？）毛狗。（你認識毛狗多久？）很久，從小一
    起長大。（
    九十一年十一月二十日出租住到九十二年七月底。（辯護人問：請求庭上提示丙○○的口卡，毛狗是否就是口卡中的人？【法官提示丙○○的口卡】是的。（辯
    護人問：你是否有留壹支電話給毛狗使用？）有留壹支電話給他使用。電話是我
    們本來就有的電話，電話幾號我不記得了，只知道頭四號是二五二八」等語（本
    院九十二年十一月二十四日訊問筆錄）。從而被告所稱之「毛狗」電話號碼並非
    憑空編造，且確有丙○○其人。再參以該綽號「毛狗」之丙○○曾為法務部調查
    局南部地區機動工作組偵查毒品案件之通訊監察對象（九十二年五、六月間），
    亦有桃園調查站九十二年十二月三日園緝字第０九二五七八０七０００號函附卷
    可按，足見被告所指在泰國將毒品海洛因交給伊走私運輸帶回台灣之綽號「毛狗
    」者確係丙○○無訛。又該綽號「毛狗」之丙○○經本院傳拘無著，雖被告所供
    之「毛狗」者業經本院查明其真實姓名年籍，惟按毒品危害防制條例第十七條係
    規定：「犯第四條第一項至第三項、第五條第一項至第三項、第六條第一項至第
    三項、第七條第一項至第三項、第八條第一項至第三項、第十條或第十一條第一
    項、第二項之罪，供出毒品來源，因而破獲者，得減輕其刑」之規定，依文義解
    釋，除供出毒品來源之外，尚須因而破獲，始有依該條裁量減輕之餘地，本件既
    尚無因被告之供述而破獲之情事，自無該規定之適用，故辯護人認被告已盡其所
    能提供資料，依其所提資料，並已查明即係丙○○，而認有上開減刑之適用乙節
    ，尚非可取。
四、原審認被告罪證明確，予以論罪科刑，固非無見，惟查原判決犯罪事實僅記載甲○○本於與丙○○之謀議，自中正機場搭乘飛機飛抵泰國，由丙○○接應並安排
    共犯構成要件並未詳細載明，自有未當，又被告於法務部調查局桃園縣調查站詢
    問時所稱之提供毒品要其運輸回台之共犯綽號「毛狗」者，因被告業已提供其電
    話號碼，而法務部調查局桃園縣調查站並已查出該電話之使用人為乙○○，原審
    未再予詳查該共犯綽號「毛狗」之真實姓名年籍即係丙○○以資明確，而逕以綽
    號稱謂，亦有未洽。本件被告提起上訴，其雖仍執陳詞否認犯罪，上訴固無理由
    ，惟因原判決既有如上可議之處，自屬無可維持，爰由本院將原判決撤銷改判。
    本件被告因積欠賭債無法償還，並受姚志減之蠱惑一時失慮致觸犯重法，其犯罪
    後猶能積極供出共犯丙○○之身分資料，以利追查並經本院查得運輸毒品之共犯
    姓名年籍資料，依被告之犯罪情狀，在客觀上足以引起一般同情，如遽以法定刑
    之死刑或無期徒刑論處，實嫌過重而有令人憫恕之處，爰依刑法第五十九條規定
    酌量減輕其刑。爰審酌本件被告雖無前科（見卷附台灣高等法院被告全國前案紀
    錄表），且運輸可得之報酬尚非鉅大，但其違反法禁，從泰國運輸管制物品之第
    一級毒品海洛因入境，所運輸之毒品之數量，運輸海洛因入境，尚無意在販賣之
    具體事證，但被告干犯法紀，運輸毒品入境，所運輸之毒品數量非輕，惟念其尚
    無前科（見前引紀錄表），尚能坦承部分犯行（坦承夾帶扣押之物品被查獲等情
    ，否認明知係毒品），犯後亦有悔意，態度良好，且所欲謀取之二十萬元亦尚未
    得手，又犯罪後供出供犯之真實身分資料以及犯後態度良好等一切情狀，量處有
    期徒刑十三年，並宣告褫奪公權九年，以示懲儆。扣案之毒品六包（淨重共一千
    零三十五點七公克，純度百分之七十九點二八，純質淨重八百二十一點一公克）
    ，依毒品危害防制條例第十八條第一項前段沒收銷燬之。毒品外包裝（共重一百
    二十七點二八公克）與束腹一條，均係共犯綽號「毛狗」之丙○○所提供，用以
    供犯本件之罪所用之物，已如前述，復無他人出而主張權利，應認係屬「毛狗」
    所有，該等毒品包裝既經鑑定機關就之與毒品分別鑑析其重量，有上引法務部調
    查局鑑定通知可憑，足證與毒品並無不可析離之關係，該等毒品外包裝與束腹一
    條，併依同條例第十九條第一項之規定諭知沒收。至「毛狗」提供與甲○○之交
    通食宿費用，均已具體支付與他人，性質上亦非屬被告犯罪所得之財物，不在得
    予沒收之列。
據上論斷，應依刑事訴訟法第三百六十九條第一項前段、第三百六十四條、第二百九
十九條第一項前段，毒品危害防制條例第四條第一項、第十八條第一項前段、第十九
條第一項，懲治走私條例第二條第一項、第十一條，刑法第十一條、第二十八條、第
五十五條、第五十九條、第三十七條第二項，判決如主文。
本案經檢察官陳文禮到庭執行職務。
中      華      民      國    九十二    年     十二     月     十八     日
                              臺灣高等法院刑事第十七庭
                                  審判長法  官  陳  正  雄
                                        法  官  許  宗  和
                                        法  官  許  錦  印
右正本證明與原本無異。
如不服本判決，應於收受送達後十日內向本院提出上訴書狀，其未敘述上訴之理由者
並得於提起上訴後十日內向本院補提理由書（均須按他造當事人之人數附繕本）。
                                        書記官  楊  妙  恩
中      華      民      國    九十二    年     十二     月    二十二    日
附錄本案論罪科刑法條全文：
毒品危害防制條例第四條第一項：
製造、運輸、販賣第一級毒品者，處死刑或無期徒刑；處無期徒刑者，得併科新台幣
一千萬元以下罰金。


司法院資訊處製作；財團法人民間司法改革基金會備份。
